【裁判字號】    92,簡上,88
【裁判日期】    921029
【裁判案由】    給付票款
【裁判全文】
臺灣屏東地方法院民事判決  九十二年度簡上字第八八號
    上  訴  人  宏成營造股份有限公司
    法定代理人  甲○○
    訴訟代理人  林伯祥律師
    被上訴  人  乙○○        .
    訴訟代理人  林肇明律師
右當事人間請求給付票款事件，上訴人對於民國九十二年五月二十三日本院九十二年
度屏簡字第六八號第一審判決提起上訴，本院於民國九十二年十月十五日言詞辯論終
結，判決如左：
    主      文
上訴駁回。
第二審訴訟費用由上訴人負擔。
    事實及理由
一、被上訴人起訴主張：其持有上訴人簽發如附表所示之支票二張（下稱系爭支票）
    ，經遵期提示後，均未獲付款，上訴人迄今仍未給付，爰依票據之法律關係，請
    求上訴人應給付被上訴人新台幣（下同）五十萬元，及分別如附表所示之編號一
    、二之票面金額，均分別自提示日起至清償日止，按週年利率百分之六計算之利
    息（原審為被上訴人全部勝訴之判決，上訴人不服，提起上訴）。於本院聲明：
    上訴駁回。
二、上訴人則以：對於支票上印章之真正不爭執，惟系爭支票並非上訴人公司所開立
    ，乃是訴外人懿鵬工程股份有限公司（下稱懿鵬公司）為給付訴外人翊騰企業有
    限公司（下稱翊騰公司）工程款，因懿鵬公司與被告公司之會計人員為同一人，
    於簽發支票時會計不慎誤拿上訴人印章錯蓋於系爭支票，就此懿鵬公司業已寄發
    存證信函催告翊騰公司返還系爭支票，懿鵬公司並無簽發支票之權限，顯屬無權
    簽章之代行，是系爭支票自始欠缺發票人簽名，被上訴人之請求無據等語置辯。
    於本院聲明：(一)原判決廢棄。(二)右廢棄部分被上訴人在第一審之訴駁回。
三、被上訴人主張其持有為發票人名義之系爭支票，經遵期提示後，均未獲付款，上
    訴人迄今仍未給付之事實，業據其提出支票影本及退票理由單各一份為證（見原
    審卷第七頁），且為上訴人所不爭執，此部分堪信為真實。
四、至上訴人主張系爭支票為懿鵬公司無權簽章之代行云云，則為被上訴人所否認，
    並以系爭支票為翊騰公司背書轉讓予伊，伊並已匯款四十五萬元八千元予翊騰公
    司，差額為被上訴人賺取之利息，其對於上訴人與懿鵬公司間之情事不清楚等語
    置辯。經查：
  (一)按在票據上簽名者，依票上所載文義負責；票據上之簽名，得以蓋章代之，票據
    法第五條第一項、第六條分別定有明文。又按票據行為，為不要因行為，執票人
    不負證明關於給付之原因之責任，如票據債務人主張執票人取得票據出於惡意或
    詐欺時，則應由該債務人負舉證之責；票據行為為不要因行為，即不以給付之原
    因為要素而得成立之行為，凡簽名於票據之人，不問原因如何，均須依票上所載
    文義負責，除執票人取得票據係出於惡意成詐欺者外，發票人不得以自己與執票
    人前手所存抗辯之意由，對抗執票人，最高法院六十四年台上字第一五四０號、
    四十九年台上字第六七八號判例參照。
  (二)上訴人對於系爭支票之印文為真正既不爭執，且上訴人於本院調查時自承：「懿
    鵬及宏成公司之法定代理人相同，會計有部分是相同的人辦理，但是股東、員工
    、業務範圍不一樣，兩家公司有關相同承辦人員在同一地方，其他工務業務地點
    不同，會計記帳部分及出納部分是由相同的會計辦理，兩家公司是家族企業合署
    辦公」等語（見本院卷第三九至四十頁），是顯見上訴人與懿鵬公司之法定代理
    人、會計均相同，是上訴人之會計於開立系爭支票時，使用上訴人之法定代理人
    及公司印章時，並無錯誤可言，亦非屬無權代理，上訴人抗辯系爭支票為無權簽
    章之代行云云，並無可採。
  (三)被上訴人主張其取得票據係與翊騰公司間因消費借貸關係取得，並已支付借款四
    十五萬八千元予翊騰公司，並提出匯款單一份為證（見原審卷第三九頁），而上
    訴人亦無法提出其他證據證明，被上訴人取得系爭支票係出於惡意或詐欺，是依
    首揭說明，被上訴人即持票人取得系爭支票既非出於惡意或詐欺，上訴人即應依
    票據上所載文義負責。
五、綜上所述，上訴人抗辯系爭支票為無權簽章之代行云云，並無可採。從而，被上
    訴人依據票據之法律關係，請求上訴人應給付被上訴人五十萬元，及分別如附表
    所示之編號一、二之票面金額，均自提示日起至清償日止，按週年利率百分之六
    計算之利息，為有理由，應予准許。原審為被上訴人勝訴之判決，經核並無違誤
    ，上訴意旨指摘原判決不當，求予廢棄改判，並無理由，應予駁回。
六、據上論結，本件上訴為無理由，依民事訴訟法第四百三十六條之一第三項、第四
    百四十九條第一項、第七十八條，判決如主文。
中      華      民      國    九十二    年      十      月    二十九    日
                                    臺灣屏東地方法院民事第一庭
~B審判長法官  羅心芳
~B法      官  周群翔
~B法      官  許蓓雯
右為正本係照原本作成。
本判決不得上訴。
~B法院書記官  黃佳惠
中      華      民      國    九十二    年      十      月    二十九    日
~F0
~T48;
附表：
┌─┬──────┬──────────┬────────────┬────────────┐
│  │發  票  日  │票面金額（新台幣）  │提    示      日        │票  據  號  碼          │
├─┼──────┼──────────┼────────────┼────────────┤
│  │九十二年一月│二十萬元            │九十二年一月二十日      │PTC 0000000      │
│一│二十日      │                    │                        │                        │
│  │            │                    │                        │                        │
│  │            │                    │                        │                        │
├─┼──────┼──────────┼────────────┼────────────┤
│  │九十一年十二│三十萬元            │九十一年十二月二十日    │PTC 0000000      │
│二│月二十日    │                    │                        │                        │
│  │            │                    │                        │                        │
│  │            │                    │                        │                        │
└─┴──────┴──────────┴────────────┴────────────┘


司法院資訊處製作；財團法人民間司法改革基金會備份。
